臺灣高等法院交通事件裁定　　　　　　100年度交抗字第271號
抗　　告　人
即原處分機關　交通部公路總局新竹區監理所中壢監理站
受　處　分人　劉昌闊
上列抗告人因受處分人違反道路交通管理處罰條例案件，不服臺
灣桃園地方法院，中華民國100 年2 月11日裁定（100 年度交聲
字第54號），提起抗告，本院裁定如下：
    主  文
原裁定撤銷，發回臺灣桃園地方法院。
    理  由
一、本件原處分意旨、異議意旨及原裁定意旨均詳如附件原裁定
    書所載。
二、抗告意旨略以：
  (一)道路交通安全規則第61條第1 項第1 款規定確立一人一照為
    本國駕照管理制度，是汽車駕駛人取得高一級車輛駕駛資格
    時，應換發駕照。又道路交通管理處罰條例第68條第2 項規
    定「…而領有汽車駕駛執照之汽車駕駛人，除駕駛聯結車、
    大客車、大貨車外之『非其駕駛執照種類之車輛』，違反本
    條例及道路交通安全規則之規定，應受吊扣駕駛執照情形時
    ，…再次應受吊扣駕駛執照情形者，併依原違反本條例應受
    吊扣駕駛執照處分規定，吊扣『其駕駛執照』」，依此條文
    文意可知所謂「非其駕駛執照種類之車輛」，係認同上開一
    人一照之管理制度；而對於再犯者吊扣「其駕駛執照」，即
    係指汽車駕駛人所領有之駕駛執照。
  (二)復參照立法院第7 屆第5 期第6 次會議案之相關會議紀錄，
    立法委員原提案修正條文係「吊扣違規行為時所駕駛交通工
    具之駕駛執照」，惟考量到若無法吊扣駕駛人所領有之駕駛
    執照，以限制其繼續駕車行駛道路之情形，無法達有效處罰
    及維護道路交通安全之立法目的，故現行道路交通管理處罰
    條例第68條第2 項最後末段條文乃修正為「再次應受吊扣駕
    駛執照情形者，併依原違反本條例應受吊扣駕駛執照處分規
    定，吊扣其駕駛執照」，亦即對於再犯者，即應吊扣其所領
    有之駕駛執照，而非僅吊扣其違規行為時所駕駛交通工具之
    駕駛執照。是原審對於受處分人劉昌闊再次酒後駕車應受吊
    扣駕照處分之違規情形，僅吊扣其違規行為時所駕駛交通工
    具即小型車普通駕駛執照，顯與法條文意及立法意旨相違背
    ，懇請撤銷原裁定等語。
三、按「汽車駕駛人飲用酒類或其他類似物後其吐氣所含酒精濃
    度超過每公升0.25毫克或血液中酒精濃度超過百分之0.05以
    上者，不得駕車」，道路交通安全規則第114 條第2 款定有
    明文。又「汽車駕駛人，駕駛汽車經測試檢定有酒精濃度超
    過規定標準者，處新臺幣1 萬5,000 元以上6 萬元以下罰鍰
    」；而「領有汽車駕駛執照之汽車駕駛人，除駕駛聯結車、
    大客車、大貨車外之非其駕駛執照種類之車輛，違反本條例
    及道路交通安全規則之規定，應受吊扣駕駛執照情形時，無
    因而肇事致人受傷或重傷者，記違規點數5 點。但一年內違
    規點數共達6 點以上或再次應受吊扣駕駛執照情形者，併依
    原違反本條例應受吊扣駕駛執照處分規定，吊扣其駕駛執照
    」；另「汽車駕駛人，有第35條第1 項規定之情形（駕駛汽
    車經測試檢定有酒精濃度超過規定標準）者，應接受道路交
    通安全講習」，道路交通管理處罰條例第35條第1 項第1 款
    、第68條第2 項、第24條第1 項第2 款分別規定明確。
四、經查：本件受處分人劉昌闊於民國100 年1 月13日凌晨0 時
    20分許，行經桃園縣龍潭鄉○○路○○段與東龍路口為警攔
    查，測得吐氣所含酒精成分為每毫升0.41毫克，而有汽車駕
    駛人酒精濃度超過規定標準之違規，為受處分人所不否認，
    並有桃警局交字第DB0000000 號舉發違反道路交通管理事件
    通知單、壢監裁字第53-DB0000000號違反道路交通管理事件
    裁決書在卷可稽；另受處分人所持有之汽車駕駛執照係普通
    貨車駕駛執照，迄104 年2 月16日仍為有效之事實，亦有汽
    車駕照基本資料存卷可按（見原審卷第7 頁反面）。是受處
    分人持有普通貨車駕駛執照而駕駛自用小客車，有上揭交通
    違規事實，應堪認定。惟本件受處分人前於99年11月13日亦
    因酒後駕車之違規，曾受有吊扣駕駛執照之處分在案，有桃
    路總局新竹區監理所中壢監理站100 年2 月8 日竹監壢字第
    1000003549號函各1 份在卷足憑，是本件受處分人本次違規
    行為確係道路交通管理處罰條例第68條第2 項所規定再次應
    受吊扣駕駛執照之情形，則抗告人即原處分機關交通部公路
    總局新竹區監理所中壢監理站，逕行吊扣受處分人之普通貨
    車駕駛執照，此舉是否顯已逾越修正後道路交通管理處罰條
    例第68條之規範意涵及範圍？以風險實現之觀點而言，雖酒
    醉駕駛車類之不同，其對於交通安全衍生之實害結果有所差
    異，惟對於曾因酒後駕車，卻不知悔悟之受處分人，再次為
    應受吊扣駕駛執照之違規行為，僅吊扣其違規行為時所駕駛
    交通工具即小型車普通駕駛執照，是否能有效處罰及維護道
    路交通安全之立法目的？以上等情饒有研求之餘地。本件抗
    告人之抗告意旨指摘原裁定不當，非無理由，自應由本院將
    原裁定撤銷，發回原審法院更為妥適之處置。
五、據上論結，應依道路交通事件處理辦法第25條，刑事訴訟法
    第413 條，裁定如主文。
中    華    民    國   100    年    3     月    9     日
                  刑事第九庭  審判長法  官  陳貽男
                                    法  官  蔡守訓
                                    法  官  許必奇
以上正本證明與原本無異。
不得再抗告。
                                    書記官  高郁婷
中    華    民    國   100    年    3     月    10    日